臺灣高等法院民事裁定　　　　　　　　　 96年度抗字第863號
抗　告　人　壬○○
　　　　　　丁○○○
　　　　　　庚○○○
　　　　　　乙○○○
　　　　　　甲○○
　　　　　　辛○○
　　　　　　己○○
　　　　　　戊○○
上列抗告人因與相對人丙○○等間塗銷所有權移轉登記之停止執
行事件，對於中華民國96年5月4日臺灣板橋地方法院96年度聲字
第1127號裁定提起抗告，本院裁定如下：
    主  文
抗告駁回。
抗告費用由抗告人負擔。
    理  由
一、本件聲請及抗告意旨略以：相對人聲請點交之房屋即門牌號
    碼為台北縣鶯歌鎮○○路265巷28弄52號、42號、40號、32
    號、26號、22號、20號及18號等（下稱系爭房屋）所坐落之
    台北縣鶯歌鎮○○段大湖小段463-30、463-114、463-115、
    463-117、463-120、463-32、463-121及463-122等8筆基地
    （下稱系爭土地），已分別於民國92年2月17日、同年3月7
    日、同年10月3日及96年3月3日移轉登記予伊等（按抗告人
    戊○○係於96年3月3日向訴外人吳文弘買受，可承繼其已依
    法取得之權利）。惟伊等迄未接獲任何有關系爭房屋優先購
    買之通知，且已向台灣板橋地方法院（下稱原法院）提起塗
    銷系爭房屋所有權移轉登記之訴，經該院以96年度重訴字第
    143號受理在案。依土地法第104條之規定，伊等自得以對系
    爭房屋具有以同等條件優先購買為由，聲請裁定停止台灣板
    橋地方法院執行處（下稱執行法院）92年度執字第13923號
    強制執行事件（下稱系爭執行事件）之點交執行程序。雖伊
    等非提起第三人異議之訴，惟確於查封前即合法占有系爭房
    屋，且已依法起訴對相對人與月楊建設股份有限公司（下稱
    月楊公司）（即原悅揚開發股份有限公司，下稱悅揚公司）
    明確表示願以與拍定相同價格優先購買，本件拍定程序顯有
    可能因此撤銷，參照83年9月16日司法院民事廳（83）廳民
    二字第17266號研究意見，伊等自得依強制執行法第18條第2
    項規定，聲請停止點交執行程序。況伊等倘獲勝訴判決，即
    為系爭房屋所有權人，相對人聲請點交，自難准許，該訴訟
    之效力與第三人異議之訴效力相同，均有排除執行程序執行
    力之效果，應得適用同法第18條第2項准供擔保後停止點交
    程序之執行。原法院遽以裁定駁回伊等聲請，顯屬無據，爰
    提起抗告，求為廢棄原裁定云云。
二、按有回復原狀之聲請或提起再審或異議之訴，或對於和解為
    繼續審判之請求，或提起宣告調解無效之訴、撤銷調解之訴
    ，或對於許可強制執行之裁定提起抗告時，法院因必要情形
    或依聲請定相當並確實之擔保，得為停止強制執行之裁定。
    強制執行法第18條第2項定有明文。準此，得聲請停止執行
    者，僅限於提起上開該條文所指之特定訴訟。查抗告人聲請
    原法院裁定停止執行程序所主張提起之訴訟，乃請求確認其
    對系爭房屋有優先購買權存在、確認相對人對系爭房屋之所
    有權不存在、相對人應將系爭房屋之移轉登記塗銷回復登記
    予月楊公司、准將系爭房屋於其給付拍定相同價格時分別移
    轉登記與其、確認相對人及本件第三人吳阿輝與月揚公司對
    系爭房屋所設定之最高限額抵押權不存在等（見原法院卷聲
    證3），均非前揭得依法為停止執行裁定之訴訟，則其以已
    提起訴訟為由，聲請裁定停止強制執行，於法即有未合。至
    抗告人所稱其所提起之確認及塗銷、移轉登記訴訟，有與第
    三人異議之訴相同效力，亦有排除執行程序執行力之效果，
    應得適用同法第18條第2項准供擔保後停止點交程序之執行
    云云，尚乏所據。此外，姑不論83年9月16日司法院民事廳
    （83）廳民二字第17266號研究意見，尚非具有與法律相同
    之效力，本院本不受其拘束；且該研究意見，仍係以提起第
    三人異議之訴為立論前提，與本件情形要屬有間，亦無參考
    適用之餘地。
三、從而，原裁定駁回抗告人停止點交執行程序之聲請，理由雖
    未盡妥適，惟結論並無二致，仍應予以維持。至抗告意旨所
    稱其係合法占有系爭房屋，執行法院認定應點交，顯非合法
    云云，要屬其依強制執行法第12條聲明異議問題，與本件應
    審酌範圍無涉，附此說明。抗告人執前開意旨，指摘原裁定
    不當，求予廢棄，為無理由，爰裁定如主文。
中　　華　　民　　國　　96　　年　　7 　　月　　23　　日
                  民事第十六庭
                        審判長 法　官 沈方維
　　　　　　　　　　　　　  　 法　官 張競文
　　　　　　　　　　　　　　   法　官 王淇梓
正本係照原本作成。
本裁定除以適用法規顯有錯誤為理由，並經本院許可外，不得再
抗告。如提起再抗告，應於收受後10日內委任律師為訴訟代理人
向本院提出再抗告狀。並繳納再抗告費新台幣１千元。
中　　華　　民　　國　　96　　年　　7 　　月　　23　　日
　　　　　　　　　　　　　　　 書記官 吳碧玲
